臺灣高等法院刑事判決　　　　　　　　　　　　　　　九十三年度上易字第六五號
　　上　訴　人　台灣台北地方法院檢察署檢察官
　　被　　　告　甲○○
右上訴人因被告竊盜案件，不服臺灣臺北地方法院九十二年度簡上字第一八二號，中
華民國九十二年十一月二十八日第一審判決（聲請簡易處刑案號：臺灣臺北地方法院
檢察署九十一年度偵字第二一九一八號），提起上訴，本院判決如左：
    主  文
上訴駁回。
    理  由
一、聲請簡易判決處刑意旨略以：被告甲○○意圖為自己不法所有，於民國九十一年
    二月二十七日上午六時四十五分許，在臺北市○○區○○路二六九巷六號前，攜
    帶鐵鉗兇器乙只，竊取被害人乙○○所有ＡＺ─三九五一號自用小客車車牌二面
    ，經警於巡邏時現場查獲，因認被告涉犯刑法第三百二十一條第一項第三款之加
    重竊盜罪嫌云云。
二、按事實之認定，應憑證據，如未能發現相當證據，或證據不足以證明，自不能以
    推測或擬制之方法，以為裁判基礎；又認定不利於被告之事實，須依積極證據，
    苟積極證據不足為不利於被告事實之認定時，即應為有利於被告之認定，更不必
    有何有利之證據。又認定犯罪事實所憑之證據，雖不以直接證據為限，間接證據
    亦包括在內；然而無論直接或間接證據，其為訴訟上之證明，須於通常一般之人
    均不致有所懷疑，而得確信其為真實之程度者，始得據為有罪之認定，倘其證明
    尚未達到此一程度，而有合理之懷疑存在時，事實審法院復已就其心證上理由予
    以闡述，敘明其如何無從為有罪之確信，因而為無罪之判決，尚不得任意指為違
    法。最高法院分別著有四十年度台上字第八十六號、三十年度上字第八一六號、
    七十六年台上字第四九八六號判例可資參照。
三、公訴人認被告有前開犯行，無非係以被害人乙○○之指訴，及贓物認領保管單、
    車牌、現場汽車照片及鐵鉗扣案，並以被告既知前開車輛須該管機關方能拖吊報
    廢，自無理由不知對前開車牌無支配管理權限，私自拆除車牌，應認已據有竊盜
    犯意，為其主要論據。惟訊據被告堅決否認有何竊盜犯意，辯稱：伊見前開自小
    客車停放上址二、三個月，長期佔用路邊停車位，經電詢警局及環保局，告知有
    牌車輛不能拖吊，要將車牌拆卸始可拖吊，伊乃將前開車牌拆卸，以利相關單位
    進行拖吊等語。
四、經查：
  (一)、被告於右揭時地持鐵鉗拆卸被害人乙○○前揭車牌等情，除據被害人供明外，
      並經被告坦認在卷，然被告自警局初訊起迄本院審理時即供述因被害人前揭車
      輛長期停放臺北市○○路二六九巷，多次向警投訴請求拖吊等情，前後一貫，
      且核與證人即臺北市政府警察局信義分局拖吊業務承辦人李淑貞證稱：「（有
      無接獲民眾檢舉松德路二六九巷六號前停放老舊車輛，長期占用巷弄？）有的
      ，同一個檢舉人常常打電話來，因為我是轄區業務承辦人，都是由我親自接電
      話處理．．．。」等語，若合符節，被害人乙○○亦不諱言：「（這輛車平時
      有無在使用？）有一陣子沒有使用，約有三個多月，．．．我有發動過車子，
      但沒有移動。」、「（你的車子是幾年車？）十年車。」等詞（見原審卷第三
      十頁、第二十七頁、第三十四頁），參以該車外觀髒污老舊，有照片三幀在卷
      佐憑，按諸卷附佔用道路廢棄車輛認定基準及查報處理辦法第二條規定：車輛
      髒污、鏽蝕、破損，外觀上明顯失去原效用之車輛，認定－為廢棄車輛等詞，
      且占用道路之疑似廢棄車輛，無牌廢車可逕向當地環保局檢舉，有牌廢車可逕
      向當地警察局檢舉規定，亦經環保署基管會署名張貼於環保論壇，各有該辦法
      一份及環保論壇回覆意見一紙附卷可考，則被告辯稱係因該車長期停放路邊佔
      用車位，經向警察機關投訴多次未獲置理，始將前開車牌拆卸，擬請環保單位
      以無牌廢棄車處理等情，顯非無稽。
  (二)、據被害人乙○○於原審審理時就查獲情形指稱：「當時我準備上班時，看到有
      人（被告）在我的車子後面拔車牌，車牌已經被拆下來，我有問被告，被告說
      我車停在那邊很久，要幫我把車牌拆下來報廢，我不准，並說車子是我的，不
      准他把我的車牌拔下來，後來我請鄰居幫我報警，警察就來了。」、「（你當
      時看到被告是在作何事？）蹲在車子後面，不會隱蔽，路上行人一眼就可以看
      到」等語（見原審卷第二十七頁、第二十八頁），且為被告所不爭執，堪信為
      真正，衡諸被告若係意圖行竊上開車牌，應無囂張至未加隱藏或找人把風，而
      任由行經路人注意之可能，甚且被告於車主察覺拆卸其自小客車車牌時並未逃
      逸，而向車主乙○○說明拆卸車牌原因，被告所稱其係為便於環保單位挪移無
      牌廢棄車輛，始拆卸被害人前開車牌，並無不法所有意圖，自堪採信。
  (三)、按刑法上之竊盜罪，須意圖為自己或第三人不法之所有，而取他人所有之物，
      為其成立要件，若行為人主觀上並無此意圖，縱有將他人之物移置於自己實力
      支配下，亦難遽論以該罪。本件被告雖明知前開車輛須主管機關方能拖離報廢
      ，其對前揭車牌並無支配管理之權限，其私下拆卸車牌行為，固有可議，惟既
      不能排除被告確有為便於環保單位拖吊停放路邊廢棄車輛主觀意思，即不能逕
      認被告所辯並無偷竊取走車牌之意思係屬虛偽；是本件被告是否具有為自己不
      法所有之主觀意圖，尚有合理的懷疑存在。揆諸前揭說明，自不得僅以被告拆
      卸前開車牌之行為，即推論其確有不法所有之意圖而竊取該車牌之犯行。
五、此外，本院復查無其他積極證據，足認被告確有檢察官聲請簡易判決處刑之犯行
    ，不能證明被告犯罪，原審因此為被告無罪之諭知。核無不合，檢察官上訴猶執
    詞指摘原判決不當，非有理由，應予駁回。
據上論斷，應依刑事訴訟法第三百六十八條，判決如主文。
本案經檢察官陳維練到庭執行職務。
中　　　華　　　民　　　國　　九十三　　年　　　三　　　月　　 十一 　　日
                              臺灣高等法院刑事第一庭
                                  審判長法  官  李　相　助
                                        法  官  黃　聰　明
                                        法  官  楊　貴　雄
右正本證明與原本無異。
不得上訴。
                                        書記官  林　淑　貞
中　　　華　　　民　　　國　　九十三　　年　　　三　　　月　　 十五 　　日
